【裁判字號】    97,交聲,1984
【裁判日期】    971031
【裁判案由】    違反道路交通管理處罰條例聲明異議
【裁判全文】
臺灣臺北地方法院交通事件裁定        97年度交聲字第1984號
原處分機關  交通部公路總局臺北區監理所板橋監理站
聲明異議人
即受處分人  甲○○
上列受處分人因違反道路交通管理處罰條例案件，對於交通部公
路總局臺北區監理所板橋監理站民國97年7月16日所為之處分（
原處分案號：板監裁字第裁41－DB0000000號），聲明異議，本
院裁定如下：
        主  文
異議駁回。
        理  由
一、按汽車駕駛人，行經有燈光號誌管制之交岔路口闖紅燈者，
    處新臺幣（下同）1 千8 百元以上5 千4 百元以下罰鍰，道
    路交通管理處罰條例第53條第1 項定有明文。另汽車駕駛人
    駕駛汽車違反道路交通管理處罰條例第53條規定者，除應依
    該條所規定之罰鍰處罰外，並予記違規點數3 點，道路交通
    管理處罰條例第63條第1 項第3 款亦有明定。而按道路交通
    安全規則第2 條第1 項第1 款及道路交通管理處罰條例第3
    條第8 款均明文規定該等有關道路交通管理法規所指之「汽
    車」均包含「機器腳踏車」。
二、本件受處分人即聲明異議人甲○○於民國96年1月3日下午2
    時40分許，騎乘車號QHX－800號輕型機車，沿桃園市○○路
    由北向南方向直行，經桃園市○○路、民光路有燈光號誌管
    制之交岔路口，竟於中正路方向燈光管制號誌為紅燈時為直
    行穿越交岔路，適遇原桃園縣政府警察局桃園分局同安派出
    所員警乙○○認為受處分人違反道路交通管理處罰條例第53
    條第1 項規定，當場攔停掣單舉發，因受處分人拒絕簽收，
    員警遂在舉發違反道路交通管理事件通知單上載明「當事人
    稱其無錢繳罰鍰拒簽收」字樣，嗣經受處分人於逾應到案日
    期（即96年2 月18日）後之97年6 月2 日申訴，原處分機關
    函請舉發機關即桃園縣政府警察局桃園分局調查結果，仍認
    受處分人有上開違規行為，遂依道路交通管理處罰條例第53
    條第1 項、第63條第1 項第3 款（漏引第1 項第3 款）之規
    定，裁處罰鍰4 千5 百元，並記違規點數3 點。
三、受處分人就於前揭時間騎乘車號QHX －800 號輕型機車，由
    桃園市○○路北往南方向直行，經中正路、民光路有燈光號
    誌管制之交岔路口等情固坦承不諱，惟仍矢口否認有何違反
    道路交通管理處罰條例規定之行為，辯稱：通過路口時燈號
    為綠，員警始由前方30公尺繞至、並要求出示駕駛執照，故
    與員警發生爭吵，員警懷恨亂開罰單，則未簽收罰單即行離
    去，監理所僅聽信片面之詞，應調取路口有監視器查看，伊
    今日更換執照始知悉罰單云云。經查：
  (一)受處分人於前開時地騎乘QHX －800 號輕型機車，通過桃園
    市○○路、民光路有燈光號誌交岔路口後，為警攔查等事實
    ，已經受處分人所不爭執；復經證人即現場舉發員警乙○○
    於本院具結證稱：「..... 當時受處分人甲○○先生是在中
    正路往火車站的方向，我騎乘機車也在中正路上，我騎在甲
    ○○的車後面，受處分人直行中正路，過停止線時是紅燈，
    我看到受處分人車子過去時已經是紅燈，我是親眼看到的。
    」（見本院97年10月6 日筆錄第2 頁）；而以證人乙○○係
    本件原處分機關所認定受處分人有右開違規行為之原證人，
    其到庭在本院法官面前具結以言詞供述本件訴訟上之待證事
    實（即受處分人有上開違規事實），因其與受處分人毫無怨
    懟，自無自陷於偽證罪之追訴而構詞誣賴受處分人之理，且
    證人亦於本院證稱：並未因本件案件與受處分人有何爭吵等
    語；而於本件卷存證據資料內並無任何積極證據足以證明員
    警上開供述係屬虛偽，亦未有足以令人顯信其證述為不可採
    之品性證據或前科證據存在，本院自不得僅憶證人為本見開
    單告發受處分人之員警而全盤抹煞其餘訴訟上所具之證人資
    格，況受處分人就上開證人陳證，無法舉出或提出任何對其
    有利之證據資料，以使本院對證人所述產生合理之懷疑，從
    而本院由製單員警陳證已可得受處分人確有前開違規行為之
    心證。則受處分人行經有燈光號誌管制之交岔路口闖紅燈之
    事實，堪以認定。受處分人空言辯稱：並未闖越紅燈云云，
    委不足採。
  (三)另員警如在道路上當場舉發行為人有違反道路交通管理處罰
    條例之行為，而被查獲之行為人為受處分人時，員警應在舉
    發通知單上之駕駛人姓名欄註明其姓名後，交付該行為人簽
    名或蓋章收受之；拒絕簽章者，並記明其事由，視為已收受
    ，違反道路交通管理事件統一裁罰基準及處理細則第11條第
    1 項第1 款定有明文。本件受處分人於前述時地經證人即舉
    發員警乙○○舉發後，並未簽名於舉發通知單等情，為受處
    分人所不爭，並經證人乙○○結稱：「（問：現場受處分人
    有無簽收罰單？）沒有。他當時跟我說他已經堅苦，沒有錢
    繳罰單，所以他拒絕簽收，我就告知他應到案日期，至於應
    到案處所我在開單時已經告訴他，請他在期限前至郵局繳納
    。」明確（見本院97年10月6 日筆錄第2 頁），而拒絕收受
    舉發通知單上亦有記明受處分人拒絕簽收之事由「當事人稱
    其無錢幾罰鍰拒簽收」，有該舉發通知單附卷可稽。是受處
    分人雖拒絕於舉發單上簽名、然既已當場知悉舉發通知單內
    容，依前述違反道路交通管理事件統一裁罰標準及處理細則
    第11條第1 項第1 款規定，視為受處分人已收受該舉發通知
    單，併此敘明。
  (四)至受處分人另請求調取路口監視器、現場舉發照片乙節，因
    前開路口並無監視器等情，業經證人乙○○到庭證稱明確，
    而本件並非以科學儀器採證、事後舉發，並無以現場舉發照
    片為必要要件，而本件事證已臻明確，是前開請求無調查之
    必要，附此陳明。
  (五)綜上所述，原處分機關依行為時之道路交通管理處罰條例第
    53條第1 項、第63條第1 項第3 款（漏引第1 項第3 款）之
    規定，裁處罰鍰4 千5 百元，並記違規點數3 點，核無不合
    。本件聲明異議為無理由，應予駁回。
據上論斷，應依道路交通案件處理辦法第19條，裁定如主文。
中    華    民    國    97    年    10    月    31    日
                  交通法庭    法  官  郭惠玲
以上正本證明與原本無異。
如不服本裁定，應於裁定送達後5 日內向本院提出抗告狀。
中    華    民    國    97    年    10    月    31    日
                              書記官  江虹儀


司法院資訊處製作；財團法人民間司法改革基金會備份。
